【裁判字號】    97,抗,186
【裁判日期】    970423
【裁判案由】    訴訟救助
【裁判全文】
臺灣高等法院臺中分院民事裁定  97年度抗字第186號
抗  告  人  乙○○
                        號2樓.
上列抗告人因與相對人甲○○等間請求清償借款事件，聲請訴訟
救助，對於中華民國97年3月10日臺灣南投地方法院97年度救字
第2號所為裁定，提起抗告，本院裁定如下：
      主  文
抗告駁回。
抗告訴訟費用由抗告人負擔。
      理  由
一抗告意旨略以：伊父即相對人丙○○所有之土地其中部分信託
  登記伊為受託人，而門牌南投市○○○路81巷7號房屋之租賃
  所得支票均為伊母即相對人丁○○○收走，至同路79號房屋已
  由相對人貸款經伊按月支付利息近新臺幣（下同）3萬元。目
  前伊向兩家銀行貸款1百多萬元另應繳息，生活購買米糧所需
  唯靠信用卡刷付，伊確無資力支出訴訟費用等語。
二按當事人因無資力支出訴訟費用而聲請訴訟救助者，關於無資
  力支出訴訟費用之事由，應提出可使法院信其主張為真實並能
  即時調查之證據，以釋明之，此觀民事訴訟法第109條第2項、
  第284條之規定自明。所謂「無資力」係指窘於生活，且缺乏
  經濟信用者而言。本件抗告人聲稱：伊對相對人甲○○、丙○
  ○及丁○○○訴請清償借款事件，本應於起訴時繳納裁判費，
  但伊生活困難，房屋已因貸款而設定抵押，女兒尚在求學階段
  ，配偶罹患腎臟病多年，伊所有上開81巷7號房屋現遭丁○○
  ○占用，實無資力繳納裁判費，請准訴訟救助，提出抗告人名
  義於86年5月28日簽章記載475萬元之亞太商業銀行活期儲蓄存
  款取款憑條影本1件為證等情。原法院以：依抗告人民國95年
  度之財產所得資料，其當年度受有股利、租賃及執行業務所得
  共18筆計32萬2896元，另有房屋2棟價值124萬8700元、土地7
  筆（原裁定誤載為17筆）價值1140萬6720元，投資11筆金額為
  123萬2380元，財產所得合計1421萬0696元，縱扣除抗告人所
  稱遭人占用或設定抵押權之房屋價值，抗告人之財產及所得尚
  有1296萬1996元，顯見其非窘於生活且缺乏經濟信用者。又抗
  告人前於96年7月及10月間另向財團法人法律扶助基金會台北
  分會申請法律扶助，因非無資力而未獲扶助。抗告人復未提出
  其他資料以釋明其如支付訴訟費用將導致其本人或家屬生活困
  難，抗告人聲請訴訟救助，不應准許等詞，因而予以駁回。查
  上開土地7筆除其中6筆登記抗告人為受託人外，仍餘1筆地目
  建登記抗告人為財產所有人之土地公告現值為154萬8千元，抗
  告人於85年度並受有前開股利等所得18筆共計32萬2896元、投
  資11筆金額計123萬2380元，此有稅務電子閘門財產所得調件
  明細表附卷可稽。原法院裁定駁回抗告人所為訴訟救助之聲請
  ，經核於法並無不合。抗告人所陳，尚不足以釋明其無資力支
  出訴訟費用。抗告論旨，執以指摘原裁定不當，聲明廢棄，非
  有理由。
三據上論結，本件抗告為無理由。依民事訴訟法第495條之1第1
  項、第449條第1項、第95條、第78條，裁定如主文。
中    華    民    國    97    年    4     月    23    日
                  民事第一庭    審判長法  官  吳火川
                                      法  官  饒鴻鵬
                                      法  官  簡清忠
以上正本係照原本作成。
再為抗告應以適用法規顯有錯誤為理由，並經本院之許可，該許
可以原裁定所涉及之法律見解具有原則上之重要性者為限。
如提起再抗告者應於裁定送達後10日內向本院提出抗告理由狀（
須按照他造人數附具繕本）並繳納抗告裁判費新臺幣1,000元，
同時委任律師或具有律師資格之關係人為代理人。
                                      書記官  鄧智惠
中    華    民    國    97    年    4     月    24    日
                                                      Ｍ


司法院資訊處製作；財團法人民間司法改革基金會備份。
